臺灣高等法院臺南分院民事裁定　九十三年度抗字第二○八號　　Ｋ
　　　抗　告　人　丙　○○○
　　　代　理　人　丁　○　○
右抗告人因與相對人乙○○、甲○○間給付借款強制執行事件，對於中華民國九十三
年二月二十四日臺灣臺南地方法院九十二年度執字第二一四五一號裁定，提起抗告，
本院裁定如左：
      主　　文
抗告駁回。
抗告程序費用由抗告人負擔。
      理    由
一、抗告意旨略以：執行法院對於執行名義是否有效成立，應加以審查，又未確定之
    支付命令，不備執行名義之要件，其執行名義尚未成立，倘執行法院據以強制執
    行，債務人自得依強制執行法第十二條規定聲明異議。查抗告人與相對人甲○○
    、乙○○間給付借款強制執行事件，債權人乙○○、甲○○所據以聲請強制執行
    之執行名義，乃台灣台南地方法院八十五年度促字第六二二五號支付命令，該支
    付命令係於八十五年四月二十四日送達債權人乙○○，同日並送達債務人吳伯傳
    （即抗告人之被繼承人）。惟依支付命令卷內所附送達証書之記載，乙○○及吳
    伯傳之支付命令，均由所謂「受僱人」王淑娟代收，依民事訴訟法第一百三十七
    條第二項規定，此項補充送達不合法，該支付命令未經合法送達，自不生該支付
    命令已確定，得為執行名義之情事，乃原裁定意旨，竟以該支付命令既經法院核
　　發確定証明書，形式上已具備執行名義，執行法院不得為實體上之審查，駁回伊
　　之抗告，於法自有未合，爰提起抗告，求為廢棄原裁定，駁回相對人在原法院之
　　強制執行之聲請等語。
二、經查：
  (一)按「強制執行應依執行名義為之，執行法院對於執行名義是否有效成立，自應加
    以審查。未確定之支付命令，不備執行名義之要件，其執行名義尚未成立，執行
    法院不得據以強制執行。法院誤認未確定之裁判為確定，而依聲請付與確定證明
    書者，不生該裁判已確定之效力。執行法院就該裁判已否確定，仍得予審查，不
    受該確定證明書之拘束。原法院認執行法院不得就執行名義已否確定，為實質上
    之審查。且確定證明書具有公信力，執行法院不得為與之相反之認定。所持見解
    ，尚有未合。」，最高法院著有八十一年度台抗字第一一四號判例。又「強制執
    行應依執行名義為之，故執行法院對於執行名義是否有效成立，應加以審查。未
    確定之支付命令，不備執行名義之要件，其執行名義尚未成立，倘執行法院據以
    強制執行，債務人自得依強制執行法第十二條規定聲明異議。」，同法院著有八
    十八年度台抗字第三二四號判決可資參照（刊最高法院民事判決書彙編第三十七
　　期）。查本件相對人係以原法院八十五年度促字第六二二五號支付命令及確定証
　　明書作為執行名義，聲請對抗告人之繼承債務人吳伯傳之遺產強制執行，茲抗告
　　人既主張該支付命令送達不合法，不生支付命令確定之情事，該支付命令不得資
　　為執行名義，依上開說明，本院自應調查審認該支付命令是否已合法送達，並因
　　債務人未於法定期間異議而告確定？
　(二)抗告人據以主張上開支付命令未確定之事由，乃依支付命令卷宗証卷記載（送達
　　證書），債權人乙○○、債務人吳伯傳均由王淑娟收受，查王淑娟實係偉有公司
　　之會計，偉有公司之負責人為「石雪芬」，非乙○○，該公司事業為進出口貿易
　　、玩具製造加工裝配及買賣、塑膠器皿之製造加工及買賣、家用電器產品之製造
　　加裝配及買賣，早於八十四年五月即解散，乃王淑娟竟陳述偉有公司係建設公司
　　，與事實完全不符，其証述顯不可採，王淑娟既係石雪芬之受僱人非乙○○所僱
　　，自不可代乙○○收受送達，王淑娟代為收受，不合民事訴訟法第一百三十七條
　　第一項之規定，其送達無效，其代債務人吳伯傳收受，亦非合法，又其既未查看
　　內容，何以在其所書立之送達收據上載明文書為支付命令，可知其送達收據並非
　　當時所製作云云。相對人則抗辯稱：王淑娟於八十五年四月二十四日收到支付命
　　令後，已於同日轉交債務人吳伯傳親收，有王淑娟親筆所書送達證明書及吳伯傳
　　簽收之收據可憑，王淑娟係吳伯傳之受僱人，非甲○○之受僱人，郵務人員送達
　　時未會晤吳伯傳，對王淑娟為之，依法已生送達之效力，況王淑娟於同日亦轉交
　　吳伯傳收受，送達效力更毋庸置疑，況証人即兩造之姐林吳美華，亦証稱曾親見
　　吳伯傳提示支付命令，亦可証明王淑娟已轉交該支付命令，送達已合法，支付命
　　令已確定等語。
  (三)按代收送達雖不合法，而於其轉交本人時起，仍應視為合法送達，最高法院著有
    十九年上字第四十六號判例。查經本院依職權調取之原審八十五年促字第六二二
　　五號卷宗資料，於八十五年四月二十四日收受原審法院八十五年促字第六二二五
　　號支付命令送達者，乃王淑娟，並非吳伯傳本人，但王淑娟其後已於同日交付吳
　　伯傳本人收受，則已據王淑娟出具証明，並到庭陳述在卷，參以証人即兩造之親
　　姐姐林吳美華到庭所証述：「支付命令我父親有拿給我看，當時因父親有一塊
　　園，要留給兒子，不能辦過戶（要自耕農身分），女兒有嫁妝，叫我們不要跟弟
　　弟爭。」「我住台南市，因係家庭主婦，常回家看父母，父母有事沒事，都會叫
　　我回去，我父親收到支付命令有打電話叫我過去，是我父親有說要將園地留給
　　我二位弟弟，因果園無法辦理過戶，所以我父親事先做好，是說若我父親過往之
　　後，要給我二位弟弟，我有同意，我說無意見。」「抗告人亦知此事」。（本院
　　卷），依証人林吳美華之証言，系爭支付命令，卷內所附債權證明（即本票）實
　　係因吳伯傳係傳統之老人，按傳統之觀念，希望將二筆農地由二位兒子繼承，但
　　受限於當時之土地法相關規定，因兒子無自耕農身分，無法辦理過戶，乃預先書
　　立本票，成立贈與契約，再經由聲請法院核發支付命令之程序，取得執行名義，
　　以便日後法令變更後，由相對人持支付命令作為執行名義，依拍賣或其他程序，
　　取系爭二筆農地之所有權，以免二筆農地流入他人手中。故系爭本票實係贈與之
　　書面，並非如支付命令卷所載「借款」，核與抗告人主張系爭本票係因「贈與」
　　而交付一節相符，查証人林吳美華既係兩造之姐姐，與支付命令之義務人吳伯傳
　　係父女關係，婚後又在台南市居住，常常返回娘家，其上開証言，又與本省民間
　　繼承之慣例，即兒子繼承不動產〔吳伯傳之其餘四十餘筆土地房屋，於八十三年
　　七月間在原審成立調解，由吳伯傳贈與吳育奇、吳育龍、吳育承（甲○○、乙○
　　○之子），有調解筆錄可按〕，女兒或給嫁妝或酌給現金之習慣相合，應屬真實
　　，堪以採信。茲系爭本票之作成及支付命令之聲請，既係贈與契約之債務人之父
　　親與債權人之兒子，共同為保有二筆農地而採取之辦法，則吳伯傳於收受法院之
　　支付命令後，為免已嫁之女兒日後有異議，影響心願之順利完成，乃以電話通知
　　林吳美華此項事實，亦屬情理之常，又吳伯傳與乙○○當時之住處，雖形式上分
　　別為「台南市○○路一０八九巷十四號，」、「台南市○○路一０九一號」，但
　　二戶是相鄰，已距林吳美華証述在卷，又依王淑娟証述，其經常受吳伯傳之託代
　　為處理日常瑣事，按諸常理，其既係石雪芬（乙○○）所僱佣，則偶而幫老闆之
　　父親（或公公）代為處理事務，亦屬合理，則其於代吳伯傳收受系爭支付命令後
　　，於當日即轉交吳伯傳一節，亦與事理無違，堪以採信。依上開判例意旨，本件
　　支付命令就吳伯傳之送達，已生效力。又王淑娟係偉有有限公司之會計，偉有公
　　司之負責人雖係石雪芬，但石雪芬係乙○○之配偶，有戶籍資料可按，按公司由
　　夫妻之一方掛名為負責人，實際上由配偶他方經營者，隨處可見，故王淑娟主張
　　其係乙○○所僱佣，亦與常情無違，即令王淑娟係石雪芬所僱佣，其因而代收石
　　雪芬之配偶之法院文書，並於代收後已實際交付乙○○，按諸前開判例意旨，亦
　　生送達效力，是本件支付命令之送達，依法均已生效，吳伯傳既未於收受後二十
　　日之不變期間提出異議，支付命令已告確定。抗告人主張，系爭支付命令送達不
　　合法，不生確定效力云云，核與事實不符，尚非可採。本件兩造所提其他事証及
　　主張，核與本件支付命令之送達是否生效無涉，不予一一論述，併此敘明。
  (四)從而，相對人執該支付命令，聲請對債務人之繼承人之抗告人強制執行，於法尚
    無不合，抗告人聲明異議，為無理由，原裁定駁回抗告人之異議，理由雖有未當
    ，但結論尚無不合，仍應維持，抗告意旨指摘原裁定不當，求予廢棄，為無理由
    ，應予駁回。
三、據上論結，本件抗告為無理由，依強制執行法第三十條之一、民事訴訟法第四百
　　九十五條之一第一項、第四百四十九條第二項、第九十五條、第七十八條，裁定
　　如主文。
中　　　華　　　民　　　國　　九十三　　年　　　五　　　月　　　十一　　日
　　　　　　　　　　　　　　　　　　臺灣高等法院臺南分院民事第一庭
~B1審判長法官　王　　惠　　一
~B2　　　法官　蘇　　清　　恭
~B3　　　法官　吳　　上　　康
右為正本係照原本作成。
如不服本裁定，僅得於收受本裁定正本送達後十日內以適用法規顯有錯誤為理由，向
本院提出再抗告狀（須附繕本一份及繳納再抗告裁判費新台幣一千元），並經本院許
可後始可再抗告於最高法院。
中　　　華　　　民　　　國　　九十三　　年　　　五　　　月　　　十二　　日
~B法院書記官　易　　慧　　玲
【附記】
民事訴訟法第四百九十五條之一第二項準用同法第四百六十六條之一第一、二項規定
：
I對於第二審判決上訴，上訴人應委任律師為訴訟代理人。但上訴人或其法定代理人
　具有律師資格者，不在此限。
II上訴人之配偶、三親等內之血親、二親等內之姻親，或上訴人為法人、中央或地方
　機關時，其所屬專任人員具有律師資格並經法院認為適當者，亦得為第三審訴訟代
　理人。
